【裁判字號】    98,上訴,3782
【裁判日期】    980924
【裁判案由】    毒品危害防制條例
【裁判全文】
臺灣高等法院刑事判決                98年度上訴字第3782號
上  訴  人
即  被  告  甲○○
上列上訴人因毒品危害防制條例案件，不服臺灣板橋地方法院98
年度訴字第2226號，中華民國98年8月18日第一審判決（起訴案
號：臺灣板橋地方法院檢察署98年度毒偵緝字第305號），提起
上訴，本院判決如下：
    主  文
上訴駁回。
    理  由
一、按不服地方法院之第一審判決而上訴者，應向管轄第二審之
    高等法院為之。上訴書狀應敘述具體理由。上訴書狀未敘述
    上訴理由者，應於上訴期間屆滿後20日內補提理由書於原審
    法院，逾期未補提者，原審法院應定期間先命補正。第二審
    法院認為上訴書狀未敘述理由或上訴有第362 條前段之情形
    者，應以判決駁回之。但其情形可以補正而未經原審法院命
    其補正者，審判長應定期間先命補正。 刑事訴訟法第361條
    、第367條， 分別定有明文。所謂不服第一審判決之具體理
    由，必係依據卷內既有訴訟資料或提出新事證，指摘或表明
    第一審判決有何採證認事、用法或量刑等足以影響判決本旨
    之不當或違法，而構成應予撤銷之具體事由，始克當之（例
    如：依憑證據法則具體指出所採證據何以不具證據能力，或
    依憑卷證資料，明確指出所為證據證明力之判斷如何違背經
    驗、論理法則）；倘僅泛言原判決認定事實錯誤、違背法令
    、量刑失之過重或輕縱，而未依上揭意旨指出具體事由，或
    形式上雖已指出具體事由，然該事由縱使屬實，亦不足以認
    為原判決有何不當或違法者（例如：對不具有調查必要性之
    證據，法院未依聲請調查亦未說明理由，或援用證據不當，
    但除去該證據仍應為同一事實之認定），皆難謂係具體理由
    ，俾與第二審上訴制度旨在請求第二審法院撤銷、變更第一
    審不當或違法之判決，以實現個案救濟之立法目的相契合，
    並節制濫行上訴 （最高法院97年度臺上字第892號判決參照
    ）。是以上訴人之上訴書狀或補提之上訴理由書，雖有敘述
    上訴理由，惟並未具體敘述第一審判決有上述違法、不當情
    形，即與未敘述具體理由無異，其所為上訴，即不符合上訴
    之法定要件。
二、又刑事審判旨在實現刑罰權之分配的正義，故法院對有罪被
    告之科刑，應符合罪刑相當之原則，使輕重得宜，罰當其罪
    ，以契合社會之法律感情，此所以刑法第57條明定科刑時應
    審酌一切情狀，尤應注意該條所列10款事項以為科刑輕重之
    標準，俾使法院就個案之量刑，能斟酌至當。而「量刑輕重
    係屬事實審法院得依職權自由裁量之事項，苟已斟酌刑法第
    57條各款所列情狀而未逾越法定刑度，不得遽指為違法」（
    最高法院72年度臺上字第6696號判例參照）。
三、本件被告不服原判決，提起上訴，上訴書理由略以：伊曾因
    腦部受過傷害，至患有精神分裂症，目前服用監獄之精神病
    藥物，懇請法院能體恤伊有精神上之疾病，情緒時好時壞難
    以控制才會使用海洛因抑制病情，且伊雖有毒品前科，但已
    受到勒戒及戒治之懲罰，雖構成累犯，但伊已深知悔悟且犯
    後態度良好，伊為戒除毒品更是自費至亞東醫院辦理美沙冬
    替代療法，每日按時服藥，足見伊有戒除毒品之心，原審判
    決之量刑尚嫌過重，請從輕量刑云云，指摘原判決不當。
四、原審判決以：被告甲○○前因施用毒品案件，經臺灣板橋地
    方法院96年度毒聲字第144號刑事裁定送觀察、勒戒，因認
    有繼續施用傾向，再經臺灣板橋地方法院96年度毒聲字第
    1244號裁定令入戒治處所施以強制戒治，於民國97年3月24
    日執行完畢。另因竊盜等案件，分經臺灣板橋地方法院以96
    年度簡字第1367號、第4258號、第4789號刑事簡易判決各判
    處有期徒刑3月、3月、4月、3月確定，嗣經裁定減刑並定執
    行刑後，於97年10月23日縮刑期滿執行完畢。猶不知悛悔，
    竟基於施用第一級毒品海洛因之犯意，於98年2月22日晚間
    10時20分許為警採尿送驗回溯26小時內某時（應扣除到案後
    之時間），在臺北縣樹林市○○路28號4樓住處內施用海洛
    因1次。嗣其經警方通知於同日晚間10時許到案，經採集尿
    液送驗後，結果呈海洛因代謝物嗎啡類陽性反應。被告為警
    採集之尿液，經送請臺灣檢驗科技股份有限公司檢驗結果，
    確呈施用第一級毒品海洛因之代謝物嗎啡陽性反應，有該濫
    用藥物檢驗報告及代號與真實姓名對照表各1紙附卷可稽，
    上開補強證據，已足資擔保被告任意性自白之真實性，核與
    事實相合，堪以認定。原審以被告所為，係犯毒品危害防制
    條例第10條第1項之施用第一級毒品罪。其持有第一級毒品
    之低度行為，為施用之高度行為所吸收，不另論罪。又被告
    有如上開所示之犯罪科刑執行情形，有臺灣高等法院被告全
    國前案紀錄表可佐，其於徒刑執行完畢後5年內，故意再犯
    本件有期徒刑以上之罪，為累犯，應依刑法第47 條第1項規
    定加重其刑。並審酌被告有多次毒品前案紀錄，猶未知警惕
    而再犯本案，足見其未戒除施用毒品之惡習，本應予以重懲
    ，惟念其經多次處罰已見悔意，有戒絕毒品之意，及其犯罪
    動機、手段、智識程度、犯後坦承犯行態度良好等一切情狀
    ，量處有期徒刑10月，均已詳敘認定事實所憑證據、認定理
    由及量刑依據。從形式上觀察，原判決並無認定事實錯誤、
    量刑瑕疵或違背法令之情形。且量刑輕重係屬事實審法院得
    依職權自由裁量之事項，本案原審已斟酌刑法第57條各款所
    列情狀而未逾越法定刑度，自不得遽指為違法。本件被告上
    訴意旨並未依據卷內既有訴訟資料或提出新事證，指摘或表
    明第一審判決有何採證認事、用法等足以影響判決本旨之不
    當或違法，而構成應予撤銷之具體事由，依上開說明，本件
    被告上訴顯無具體理由而不合法定程式應予駁回，並不經言
    詞辯論為之。
據上論斷，依刑事訴訟法第367條前段、第372條，判決如主文。
中    華    民    國    98    年    9     月    24    日
                  刑事第三庭審判長法  官   陳博志
                                  法  官   許文章
                                  法  官   陳德民
以上正本證明與原本無異。
如不服本判決，應於收受送達後十日內向本院提出上訴書狀，其
未敘述上訴之理由者並得於提起上訴後十日內向本院補提理由書
（均須按他造當事人之人數附繕本）「切勿逕送上級法院」。
                                  書記官   高麗雯
中    華    民    國    98    年    9     月    24    日
附錄：本案論罪科刑法條全文
毒品危害防制條例第10條
施用第一級毒品者，處六月以上五年以下有期徒刑。
施用第二級毒品者，處三年以下有期徒刑。


司法院資訊處製作；財團法人民間司法改革基金會備份。
